最高法院刑事判決　　　　　　　　　　111年度台上字第884號
上　訴　人　臺灣高等檢察署檢察官羅松芳
被　　　告　范文維
上列上訴人因被告過失致人於死案件，不服臺灣高等法院中華民
國110 年10月26日第二審判決（110 年度交上訴字第26號，起訴
案號：臺灣新竹地方檢察署109 年度偵字第4119號），提起上訴
，本院判決如下：
    主  文
上訴駁回。
    理  由
一、按刑事訴訟法第377 條規定，上訴於第三審法院，非以判決
    違背法令為理由，不得為之。是提起第三審上訴，應以原判
    決違背法令為理由，係屬法定要件。如果上訴理由書狀並未
    依據卷內訴訟資料，具體指摘原判決不適用何種法則或如何
    適用不當，或所指摘原判決違法情事，顯與法律規定得為第
    三審上訴理由之違法情形，不相適合時，均應認其上訴為違
    背法律上之程式，予以駁回。
二、本件原審審理結果，認定被告范文維有事實欄所載過失致死
    犯行明確，因而撤銷第一審之科刑判決，改判仍變更檢察官
    起訴法條，依想像競合犯關係，從一重論處被告過失致死罪
    刑，並諭知附條件緩刑，已詳敘其調查證據之結果及憑以認
    定犯罪事實之心證理由，有卷存資料可資覆按。
三、刑之量定，係屬事實審法院得依職權自由裁量之事項，苟其
    量刑已以行為人之責任為基礎，並斟酌刑法第57條各款所列
    情狀，在法定刑度內，酌量科刑，無偏執一端，致明顯失出
    失入情形，自不得指為不當或違法。原審以本案第一審判決
    後，檢察官以其量刑不符公平原則，為被告之不利益提起第
    二審上訴，原判決以第一審判決適用法則不當，認檢察官上
    訴有理由，撤銷第一審之科刑判決，改判論處前揭之罪，並
    以被告之責任為基礎，兼顧相關有利與不利之科刑資料，具
    體審酌刑法第57條所列各款情狀，依刑法第62條前段規定減
    刑後量處有期徒刑8 月，客觀上並未逾越法定刑度或濫用其
    裁量權限，亦無所指違反公平原則之情形，核屬事實審法院
    量刑職權之適法行使。又被告想像競合所犯之輕罪為過失傷
    害致重傷，其法定刑為3 年以下有期徒刑、拘役或新臺幣30
    萬元以下罰金，本件量處有期徒刑8 月，亦無違反刑法第55
    條但書規定之可言。至緩刑為法院刑罰權之運用，旨在獎勵
    自新，祇須合於刑法第74條所定之條件，法院本有自由裁量
    之職權，對於具備緩刑條件之刑事被告，認為以暫不執行刑
    罰為適當者，得宣告緩刑。而緩刑乃非機構式刑事處遇，其
    目的在於使受有罪判決之人回歸社會時，能適應、重建與他
    人正常共同生活之再社會化。因此法院為緩刑宣告時，應就
    受判決人個人之素行、生活狀況、智識程度，其犯罪之動機
    、目的、手段與犯罪後態度，予以綜合評價，判斷其再犯危
    險性高低，資為進一步決定其緩刑期間長短、應否採取其他
    必要之措施，作為緩刑宣告之負擔或條件，以積極協助促成
    受判決者人格重建目的之實現，從而緩刑期間長短及所附加
    之負擔或條件之輕重均與緩刑之宣告，有互為唇齒之依存關
    係，同屬事實審法院得依職權裁量之事項，倘緩刑宣告之負
    擔，符合法律授權之目的，並無違反比例、平等原則或其他
    顯然濫用裁量權等情事，即不得任意指摘為違法，以為適法
    之第三審上訴理由。原判決審酌各情，併宣告緩刑3 年，並
    斟酌本案情形，依刑法第74條第2 項第5 款、第93條第1 項
    第2 款規定，命被告應向檢察官指定之政府機關、政府機構
    、行政法人、社區或其他符合公益目的之機構或團體，提供
    180 小時之義務勞務，緩刑期間付保護管束，所定緩刑條件
    悉依卷證為審酌，客觀上無濫用其裁量權限，核屬上揭裁量
    權之適法行使，不能指為違法。上訴意旨援引他案指摘原審
    關於緩刑之宣告不當云云，惟基於個案拘束原則，尚難援引
    他案而為適法之第三審上訴理由。
四、依上所述，上訴意旨猶執原審量刑及緩刑宣告未當等前情，
    指摘原判決違法，非適法之第三審上訴理由，其過失致死部
    分之上訴違背法律上之程式，應予駁回。上開得上訴第三審
    部分，既從程序上予以駁回，則與之有裁判上一罪關係之過
    失傷害致重傷部分，第一審論以刑法第284 條前段過失傷害
    罪，原判決變更檢察官起訴法條論以同條後段過失傷害致重
    傷罪，核屬刑事訴訟法第376 條第1項第1款所列不得上訴於
    第三審法院之案件，自亦無從為實體上之審判，應併從程序
    上駁回。
據上論結，應依刑事訴訟法第395條前段，判決如主文。
中    華    民    國   111    年    2     月    16    日
                  刑事第九庭審判長法  官  段  景  榕  
                                  法  官  楊  力  進  
                                  法  官  汪  梅  芬  
                                  法  官  宋  松  璟  
                                  法  官  鄧  振  球  
本件正本證明與原本無異
                                  書記官
中    華    民    國   111    年    2     月    23    日